【裁判字號】    97,訴,464
【裁判日期】    971022
【裁判案由】    違反毒品危害防制條例等
【裁判全文】
臺灣雲林地方法院刑事判決               97年度訴字第464號
公  訴  人  臺灣雲林地方法院檢察署檢察官
被      告  丁○○
                      察、勒戒.
選任辯護人  李建忠律師
上列被告因違反毒品危害防制條例等案件，經檢察官提起公訴（
97年度偵字第97號），本院判決如下：
    主  文
丁○○未經許可，持有刀械，處有期徒刑陸月，扣案如附表編號
一、二所示之物均沒收之；又販賣第一級毒品，處有期徒刑拾柒
年，扣案如附表編號三、、四所示之物均沒收銷燬之，扣案
如附表編號三、五、六、七、八、九(一)所示之物，均沒收之，
未扣案販賣第一級毒品及第二級毒品所得共新臺幣拾陸萬伍仟元
沒收之，如全部或一部不能沒收時，以其財產抵償之；又販賣第
二級毒品，處有期徒刑捌年，扣案如附表編號三、四所示之物
沒收銷燬之，扣案如附表編號五、六、七、八、九(一)所示之物，
均沒收之，未扣案販賣第二級毒品所得共新臺幣壹萬貳仟元沒收
之，如全部或一部不能沒收時，以其財產抵償之。應執行有期徒
刑貳拾肆年，扣案如附表編號三、、四所示之物均沒收銷燬
之，扣案如附表編號一、二、三、五、六、七、八、九(一)所示
之物均沒收之，未扣案販賣第一級毒品及第二級毒品所得共新臺
幣拾柒萬柒仟元均沒收，如全部或一部不能沒收時，以其財產抵
償之。
    犯罪事實
一、丁○○明知掃刀及武士刀均屬槍砲彈藥刀械管制條例管制之
    物，非經主管機關許可，不得無故持有，仍基於持有管制刀
    械之犯意，在民國96年7 月間拾得真實姓名年籍不詳之人棄
    置於雲林縣水林鄉塭底28分11號電線桿旁魚塭工寮（下稱塭
    底魚塭工寮）附近之管制刀械掃刀【刀刃長46公分、刀柄長
    111 公分（起訴書誤載為11公分），刀刃單面開鋒】及武士
    刀（刀刃長47公分、刀柄長22公分，刀刃單面開鋒）各1 把
    後，即未經許可持有之。
二、丁○○明知海洛因、甲基安非他命分別係毒品危害防制條例
    所列管之第一級、第二級毒品，均不得非法持有及販賣，於
    96年7 、8 月間（起訴書誤載為95、96年間），在嘉義市某
    網咖及塭底魚塭工寮旁之堤防附近，向真實姓名年籍不詳綽
    號「排骨」之成年男子購入第一級毒品海洛因及第二級毒品
    甲基安非他命（起訴書誤載為安非他命）後，基於販賣第一
    級及第二級毒品以營利之意圖，予以分裝，復於：
    (一)96年7 、8 月間，在其雲林縣水林鄉塭底村塭底37號住處
      （下稱塭底住處）、塭底魚塭工寮與塭底村某路旁等地，
      以第一級毒品海洛因每半錢新臺幣（下同）1 萬元之價格
      ，販賣予乙○○15次，其中3 次並同時以每包5 千元之價
      格販賣第二級毒品甲基安非他命予乙○○，所得金額總計
      為16萬5 千元。
    (二)97年1 月10日前1 個月內（起訴書誤載為96年11月至97年
      1 月間），在雲林縣水林鄉瓊埔村某堤防旁，以每次6 千
      元之價格，販賣第二級毒品甲基安非他命予甲○○2 次，
      所得金額總計為1 萬2 千元。
三、嗣於97年1 月10日6 時許及同日7 時10分許，經警持搜索票
    分別前往前揭塭底住處及塭底魚塭工寮搜索，扣得如附表所
    列之物，而查悉上情。
四、案經高雄市政府警察局楠梓分局報告臺灣雲林地方法院檢察
    署檢察官偵查起訴。
    理  由
甲、證據能力方面：
    按被告恐因陳述致自己受刑事追訴或處罰者，有權拒絕陳述
    ，係刑事訴訟法第181 條賦予證人恐因陳述受追訴或處罰之
    拒絕證言權，指在免除證人陷於抉擇控訴自己或與其有一定
    身分關係之人、或陳述不實而受偽證之處罰、或不陳述而受
    罰鍰處罰，甚而主觀上認為違反具結文將受偽證處罰之困境
    。又證人此項拒絕證言權，與被告之緘默權，同屬不自證己
    罪之特權，為確保證人此項權利，刑事訴訟法第186 條第2
    項規定法官或檢察官有告知證人之義務。如法官或檢察官未
    踐行此項告知義務，而告以具結之義務及偽證之處罰並命朗
    讀結文後具結，將使證人陷於如前述之抉擇困境，無異剝奪
    證人此項拒絕證言權，強迫其作出讓自己入罪之陳述，違反
    不自證己罪之原則，自係侵害證人此項權利，其因此所取得
    之證詞，有無證據能力，宜應刑事訴訟法第158 條之4 規定
    ，權衡個案違背法定程序之情節、侵害被告權益之種類及輕
    重、對於被告訴訟上防禦兼顧人權保障及公共利益之均衡維
    護，審酌判斷之（最高法院94年度臺上字第51號判決意旨參
    照）。本案證人甲○○於偵查中到庭作證，雖經檢察官命其
    具結證言，有證人結文1 紙附卷可憑（偵卷第252 頁），但
    因其涉有違反毒品危害防制條例罪嫌，檢察官原應依刑事訴
    訟法第186 條第2 項之規定，告知證人甲○○得拒絕證言，
    但檢察官漏未告知，此有偵查期日之訊問筆錄1 份存卷可稽
    （偵卷第249 頁至第251 頁），是依上開最高法院判決意旨
    ，證人甲○○之上開證言，係屬因違背法定程序所取得之證
    據，應適用刑事訴訟法第158 條之4 所定均衡原則為審酌、
    判斷其有無證據能力。而刑事訴訟法第158 條之4 規定「除
    法律另有規定外，實施刑事訴訟程序之公務員因違背法定程
    序取得之證據，其有無證據能力之認定，應審酌人權保障及
    公共利益之均衡維護。」，至於如何「審酌人權保障及公共
    利益之均衡維護」，在該條之立法理由中，須斟酌下列7 點
    ：違背法定程序之情節、違背法定程序時之主觀意圖、侵害
    犯罪嫌疑人或被告權益之種類及輕重、犯罪所生之危險或實
    害、禁止使用證據對於預防將來違法取得證據之效果、偵審
    人員如依法定程序有無發現該證據之必然性、證據取得之違
    法對被告訴訟上防禦不利益之程度等（另最高法院93年臺上
    字第664 號判例意旨亦可參照）。本院審酌上開情節應係偵
    查檢察官疏未告知所致，並非惡意違反，且證人甲○○有經
    具結，就證人證言之整體法定程序觀之，違背法定程序之情
    節非屬嚴重，而上開供述證據內容，業經本院審理時予以提
    示並告以要旨，復經被告及其辯護人表示同意此供述證據有
    證據能力（本院卷第35、38頁），是對被告而言並無權益受
    侵害，亦無防禦上之不利益，本院綜合上情，並認證人甲○○於偵查中之證言經具結，並無其他顯有不可信之情形存在
    ，故認證人甲○○於偵查中之證言，雖未經檢察官告知得拒
    絕證言，仍有證據能力。
乙、實體方面：
一、未經許可持有管制刀械部分：
    訊據被告丁○○對於犯罪事實欄一所列未經許可持有管制刀
    械之事實坦承不諱（本院卷第221 頁反面），且扣案之掃刀
    、武士刀各1 把經送高雄市政府刀械鑑驗小組鑑定結果，認
    與查禁刀械之武士刀等12種查禁刀械之要件及圖例說明相符
    ，故認定為管制刀械，有高雄市政府97年1 月29日高市府警
    保字第0970005460號函檢附之高雄市政府刀械鑑驗小組工作
    鑑定結果紀錄表及照片在卷可稽（偵卷第119 頁至第122 頁
    ），堪認被告所持有之前揭刀械，確屬槍砲彈藥刀械管制條
    例所規範未經許可不得持有之管制刀械無訛，足見被告自白
    ，核與事實相符。此部分事證明確，被告未經許可持有管制
    刀械犯行，堪以認定，應依法論科。
二、販賣第一級毒品海洛因及第二級毒品甲基安非他命予乙○○
    之部分：
    訊據被告丁○○固坦承有於犯罪事實欄三所載時、地為警查
    獲如附表編號三至九(一)所示之物，惟矢口否認有何販賣毒品
    予乙○○之犯行，辯稱：其係與乙○○一同施用毒品，乙○○曾託其代為購買毒品海洛因及甲基安非他命。而乙○○因
    母親過世曾向被告借款16萬元，乙○○為報復被告追討上開
    借款，竟指證被告擁槍、販毒；遭查獲之毒品係被告之父丙○○所有，與被告無涉云云。經查：
  (一)上揭犯罪事實，業據：
    1.被告於警詢中自白：我跟綽號「排骨」之男子購買海洛因
      1 錢2 萬4 千元，安非他命1 錢約1 萬元。我都再予分裝
      以每小包毛重0.5 公克賣500 元，海洛因1 錢約可賺2 萬
      元、安非他命1 錢約可賺3 至4 千元左右，都是在塭底村
      賣等語（警卷第3 頁反面）。又於97年1 月10日偵訊中自
      白：以海洛因1 錢2 萬4 千元，安非他命1 錢1 萬元，向
      「排骨」購買毒品，分裝成每小包0.5 公克賣500 元，都
      在塭底村賣，賣1 包毒品500 元可賺200 元等語（偵卷第
      7 頁、第8 頁）。
    2.證人乙○○之證述：
      (1)證人乙○○於偵訊中證述：其向被告購買海洛因1 次1
        萬重量約半錢，總共約有15萬，約買了15次，安非他命
        約買1 萬5 千，一次購5 千，安非他命買了3 次，都與
        海洛因一起買的等語（偵卷第86頁）。嗣於本院審理中
        改稱其曾與被告一起施用毒品，被告雖曾提供毒品供其
        施用，但均未向其收取對價。其於偵訊時所稱之購買毒
        品數量，均未拿錢給被告云云（本院卷第121 、122 、
        124 頁）。經本院補充訊問後，又改稱：「（問：檢察
        官問你，你買毒有無欠他錢，你回答說有，欠他二、三
        萬，到現在還沒有還，但是二人沒有因為欠錢的關係發
        生衝突，前面你說海洛因買十五萬，安非他命買一萬五
        ，總共十六萬五千，現在欠他二、三萬，那其他的？）
        答：他跟我說那二、三萬是他的金錢，他去向別人拿的
        ，我就說那這樣我欠你二、三萬，事實上，若是他有二
        、三萬的東西可以賣到十五萬，所以我說十五萬」、「
        【問：（提示偵卷第87頁鉛筆括弧處）這段是剛剛辯護
        人問到，有一個叫阿丁的人，你看看你筆錄（朗讀筆錄
        內容），錢先交給丁○○，丁○○再叫我跟這個男生拿
        ，因為丁○○有時毒品沒放在身上，這段這什麼意思？
        】答：我剛剛有說有二、三萬元的本錢，我要拿錢給人
        家」、「（問：你剛剛不是說你沒有拿過錢給丁○○？
        ）答：那條不是跟他買的，算我拿錢給他，他要向人家
        買」、「（問：你剛說二、三萬元是欠他的錢，為何現
        在變成你拿給他二、三萬？）答：就是他拿給我吃的那
        些本錢要二、三萬元，我欠他二、三萬元」等語（本院
        卷第126 頁至第128 頁）。
      (2)按證人之陳述有部分前後不符，或相互間有所歧異時，
        究竟何者與事實相符為可採信，法院仍應調查其他證據
        ，詳加勾稽斟酌，非謂一有不符或矛盾，即應認其證詞
        全部均不可採信（最高法院93年度台上字第3720號、94
        年度台上字第15號判決意旨參照）。查本件證人乙○○
        既係被告之朋友，且與被告間並無深仇重恨，在客觀上
        均無虛詞誣陷被告之必要。又審酌證人乙○○於案發當
        時及接受檢察官偵訊時之年齡均已年滿20歲，係具相當
        生活智識經驗之成年人，對於「購買」毒品、「轉讓」
        毒品間之差別，當能輕易分別，另觀之證人乙○○於偵
        訊中指證向被告購買第一級毒品海洛因及第二級毒品安
        非他命之時間、地點、數量、次數、價格及聯絡交易之
        方式等細節均詳細明確，且語意亦十分堅決肯定，因此
        該部分之證詞，並無矛盾及瑕疵，且核與一般施用毒品
        者之間之經常情形並無不符。苟被告並無販賣第一級毒
        品海洛因及第二級毒品甲基安非他命予乙○○，證人乙○○豈有於偵查中明確證稱係以「海洛因1 次1 萬重量
        約半錢，總共約有15 萬 ，約買了15次，安非他命約買
        1 萬5 千，一次購5 千，安非他命買了3 次，都與海洛
        因一起買的」等語之理（偵卷第86頁）？更遑論證人乙○○嗣更改稱被告交付其施用之毒品本錢須2 、3 萬元
        ，故其欠被告2 、3 萬元等語（本院卷第128 頁）。是
        其該部分所為不利於被告之指證，實無不可採信之理。
        反觀證人乙○○嗣後於本院審理所為翻異前供而有利於
        被告之證詞本身卻有前後矛盾之現象，業如前述，堪認
        證人乙○○於本院審理時所為之證述係基於人性之弱點
        所為迴護被告之飾詞，該部分之證述尚非真實可信，自
        難作為有利於被告認定之依據。
      (3)被告另辯稱，證人乙○○曾因母親逝世缺錢辦理喪事向
        其借款16萬元並簽發本票作為擔保，詎乙○○為報復被
        告追討上開借款，竟指證被告擁槍、販毒云云（本院卷
        第73頁），而證人乙○○於本院審理中雖亦稱因向被告
        借款用以償還積欠他人之欠款，為擔保對被告之借款，
        而簽發本票交由被告收受云云（本院卷第126 頁、第12
        7 頁）。惟查上述金錢借貸縱為真實，該借貸糾紛並未
        牽涉證人乙○○本身之重大利害關係，衡情證人乙○○
        應不致於僅為此事即虛構誣陷被告涉犯販賣第一級毒品
        海洛因及第二級毒品甲基安非他命重罪，況倘證人乙○○果因前述借貸糾紛而對被告懷恨在心，意圖誣陷報復
        ，則其理當堅持誣陷被告到底，始合常情，然查證人乙○○於本院審理時又翻異前供而改為較有利於被告之證
        述，顯與情理悖謬，亦難置信。
      (4)復被告之辯護人雖另稱：證人乙○○為本案檢舉人，其
        向警方所為之陳述，包括被告持有槍械、毒品及放置位
        置等情形，與本案執行搜索警員己○○起出毒品之位置
        不同，且亦未搜得具有殺傷力之制式槍械，故其證言不
        足採信云云，惟查本案員警執行搜索時，確曾於被告塭
        底住處起出第一級毒品海洛因、第二級毒品甲基安非他
        命、空氣槍1 把及瓦斯鋼瓶8 只等情，有高雄市政府警
        察局楠梓分局扣押物品目錄表（警卷第16頁）在卷可考
        ，其起出毒品位置及槍械之種類雖與證人乙○○警詢時
        所為之指述略有不符，惟販毒者為避免警方查緝，對於
        毒品之藏放常變異位置，此乃事理之常。又查是否為制
        式槍械，須待專業鑑定機構鑑定後方能確定，一般人尚
        難僅憑外觀即為判定，而上開空氣槍及瓦斯鋼瓶經高雄
        市政府警察局楠梓分局送高雄縣政府警察局鑑識課鑑定
        後，鑑定結果為：送鑑槍枝1 支（槍枝管制編號高鑑00
        00000000）認係氣體動力式槍枝，以氣室彈匣填充氣體
        為發射動力，經測試結果，發射動能甚微，認不具殺傷
        力。送驗小型CO2 鋼瓶8 瓶，認均係小型高壓氣體鋼瓶
        ，有高雄縣政府警察局97年1 月23日高縣警鑑字第0970
        071368號槍彈鑑定書（偵卷第123 頁至第125 頁）在卷
        可佐，證人乙○○既非專業鑑定人員，自難苛求其為準
        確之指述。因此，被告辯護人此部分之抗辯，亦難採為
        對被告有利之認定。
    3.參以被告雖就公訴人起訴其多次販賣第一級毒品海洛因、
      第二級毒品甲基安非他命予乙○○等節矢口否認，惟被告
      於警詢及97年1 月10日偵查中均坦承有販賣第一級毒品海
      洛因及第二級毒品甲基安非他命之行為，被告係具相當生
      活智識程度之成年人士，倘被告未曾多次販賣第一級毒品
      海洛因及第二級毒品甲基安非他命，豈有於警詢及檢察官
      偵查中坦承之理？而證人乙○○於警詢及偵查中所為證述
      係出於其自由意志，其有向被告購買毒品之內容核屬一致
      ，另證人即被告之妻戊○○於警詢中證稱被告有販賣第一
      級毒品海洛因及第二級毒品甲基安非他命之行為等語（警
      卷第6 頁）。堪認被告應係害怕遭到檢察官以販賣第一級
      毒品海洛因及第二級毒品甲基安非他命重罪起訴，而故意
      否認販賣第一級毒品海洛因、第二級毒品甲基安非他命予
      乙○○施用，是乙○○證述曾向被告購買第一級毒品海洛
      因及第二級毒品甲基安非他命等情，應屬真實可採。
    4.而扣案之附表編號三之毒品，經送法務部調查局濫用藥物
      實驗室鑑定結果，確為第一級毒品海洛因無訛，合計淨重
      58.46 公克，空包裝總重19.84 公克；另有第二級毒品甲
      基安非他命1.45公克，空包裝重0.49公克（復有淨重6.08
      公克未發現含有法定毒品成分）；扣案之附表編號四之毒
      品，經送內政部警政署刑事警察局鑑定結果，確為第二級
      毒品甲基安非他命，合計毛重11.51 公克，淨重6.91公克
      ，驗後餘重6.8 公克等情，亦有法務部調查局濫用藥物實
      驗室97年3 月30日調科壹字第09723017380 號鑑定書及內
      政部警政署刑事警察局97年4 月17日刑鑑字第0970048324
      號鑑定書各1 份可憑（偵卷第240 、254 頁），此外復有
      搜索扣押筆錄暨扣押物品目錄表2 份（警卷第12頁至第21
      頁）、查獲照片8 幀（警卷第27頁至第30頁）附卷可稽。
      綜上所述，被告自白與事實相符，被告此部分之犯罪，事
      證明確，應依法論科。
  (二)被告雖辯稱：遭查獲之毒品係其父丙○○所有，與被告無涉
    云云。惟：
    1.證人即被告之父丙○○雖證稱扣案之毒品均為其所有云云
      ，惟其於偵訊時先證稱毒品均藏於塭底魚塭工寮內之神明
      桌抽屜內，除了放在魚塭外，並未放於他處云云（偵卷第
      61、62頁）；嗣於本院審理時改稱：其將毒品藏於被告塭
      底住處衣櫃內，毒品係放置於衣櫃上層被告衣服裡，除衣
      櫥有放毒品外，並未藏於他處云云（本院卷第93、97頁）
      。其就毒品藏匿位置之證言已有矛盾。
    2.證人己○○即97年1 月10日執行搜索職務之警員，其於本
      院審理時結證稱：「（問：海洛因是在哪個處所搜到？）
      答：房間進去左邊的房間，有一個袋子裡面。他房間有分
      二邊，左邊是住的，另一邊是他和他太太還有小孩住的那
      邊」、「（問：你說的查獲到海洛因的位置是指小走道左
      邊這間？）答：對。我們進去後，他太太那間沒有查到毒
      品，我講的小房間裡面，因為在他們住的房間沒有搜索到
      ，所以我們帶他到小房間，跟他說不要讓我們搜索了，自
      己拿出來，他就從左邊房間拿出一個小皮包，毒品都放在
      小皮包裡面，小皮包放在櫃子上面，那是他自己拿出來的
      」、「（問：安非他命也是在裡面搜索出來？）答：是」
      、「（問：其餘房間都沒有搜索到？）答：只有二個房間
      ，一個是他們睡的房間，就是右邊那間」、「（問：毒品
      到底放在照片中哪張照片？）答：照片編號3 與8 」、「
      （問：扣押物品目錄表【警卷15、16頁】有海洛因中包寫
      9 改8 、小包64，安非他命本來寫17改18，這些毒品都是
      你剛剛所說的他主動從相片編號3 與8 裡面拿出？）答：
      對，全部都是」、「（問：你剛剛提到是照片3 與8 ，就
      是你說的神明桌？）答：對」、「（問：從桌子何處？）
      答：小皮包直接放在桌子上面」等語（本院卷第162 、16
      3 、166 、167 頁）。又依前揭編號3 、8 之照片所示，
      擺放起出本件扣案毒品小皮包之神明桌，係上層有3 個抽
      屜、下層則為空間較大之木櫃，該木櫃下層擺放雜物，顯
      非供放置衣物之用，有上開照片附卷供參（本院卷第172
      頁）。本院審酌證人己○○與被告間並無仇恨，且其為職
      司偵查職務之公務員，復經具結而為證言，當無甘冒偽證
      罪之重典而捏造事實、設詞誣陷被告之可能，故其證言應
      可採信。
    3.另扣案之第一級毒品海洛因經鑑定後總重58.46 公克，空
      包裝總重19.84 公克，第二級毒品甲基安非他命驗後餘重
      8.25公克，空包裝重5.09公克，數量非少，倘確如證人丙○○所稱係其因前案員警查緝時未起出而藏匿，則其就毒
      品之藏放地點理應相當清楚，惟證人丙○○就藏放地點之
      供述前後矛盾，已如前述，參以被告於警詢中自白附表三
      至九(一)扣案物俱為其所有（警卷第1 、2 頁），且證人丙○○就毒品藏匿地點之證言，與證人己○○上開證述及現
      場照片所示均不相符，故證人丙○○此部分之證言，顯係
      為袒護被告而虛構，自難據為對被告有利之認定。
  (三)末查，販賣海洛因、甲基安非他命係違法行為，非可公然為
    之，且有其獨特之販售通路及管道，復無公定價格，容易增
    減分裝之份量，亦常加入非毒品成分以稀釋海洛因、甲基安
    非他命純度，而每次買賣之價量，可能隨時依雙方關係深淺
    、資力、需求量及對行情之認知、來源是否充裕、查緝鬆嚴
    、購買者被查獲時供述購買對象之可能風險評估等，而異其
    標準，非可一概而論，本件證人乙○○證述曾以1 萬元向被
    告購買海洛因共15次，以5 千元向被告購買安非他命3 次等
    情明確，而被告既不承認其有前開販賣第一級毒品海洛因及
    第二級毒品甲基安非他命之事實，本院自無從查得其販入上
    開海洛因、甲基安非他命之真正價格及其是否因非法販賣該
    海洛因、甲基安非他命予上揭證人乙○○而獲得具體利潤之
    金額。然按近來政府為杜絕毒品之氾濫，對於查緝施用及販
    賣毒品之工作，無不嚴加執行，販賣毒品罪又係重罪，設若
    無利可圖，衡情一般持有毒品之人當無輕易將所持有之海洛
    因、甲基安非他命轉讓他人而甘冒於再次向他人購買時，而
    有被查獲移送法辦之危險之理，且不論是瓶裝或袋裝之海洛
    因、甲基安非他命，均可任意分裝或增減其份量、純度，而
    每次買賣之價量，亦隨時隨雙方關係之深淺、當時之資力、
    需要程度及對行情之認知等因素，機動的調整，因之販賣之
    利得，除經坦承犯行，或帳冊價量均臻明確外，委難查得實
    情，職是之故，縱未確切查得販賣賺取之實際差價，但除別
    有事證，足認係按同一價格轉讓，確未牟利外，尚難執此認
    非法販賣之事證有所不足，致知過坦承者難辭重典，飾詞否
    認者反得逞僥倖，而失情理之平，惟販賣之人從價差或量差
    中牟利之方式雖異，然其販賣目的在意圖營利則同一，且本
    件扣案毒品第一級毒品海洛因經鑑定後發現除有毒品海洛因
    成分外，尚有淨重6.08公克未發現含法定毒品成分，扣案之
    第二級毒品甲基安非他命經鑑定後亦發現含有第四級毒品成
    分，各有法務部調查局濫用藥物實驗室97年3 月30日調科壹
    字第09723017380 號鑑定書及內政部警政署刑事警察局97年
    4 月17日刑鑑定字第0970048324號鑑定書在卷可稽（偵卷第
    240 、254 頁），堪認被告有加入其他成分以稀釋海洛因及
    甲基安非他命純度。基上說明，足認被告販入海洛因、甲基
    安非他命之價格必較販出之價格低廉，而有從中賺取差額利
    潤圖利之意圖及事實。此應屬合於論理法則，且不違背社會
    通常經驗之理性判斷，參以被告與乙○○無特殊親誼關係，
    殊無原價轉讓或無償贈與此物稀價昂之海洛因、甲基安非他
    命之理，被告販賣海洛因、甲基安非他命予乙○○，主觀上
    有營利之意圖，應可認定。被告空言否認犯行，顯屬事後卸
    責之詞，無可採信。綜上，被告意圖營利而販賣海洛因、甲
    基安非他命予乙○○之犯行洵堪認定，應予依法論科。
三、販賣第二級毒品甲基安非他命予甲○○部分：
    訊據被告丁○○固坦承有於犯罪事實欄三所載時、地為警查
    獲如附表編號三至九(一)所示之物，惟矢口否認有何販賣毒品
    予甲○○之犯行，辯稱：其僅係因受甲○○之託而代為購買
    云云。經查：
  (一)上揭犯罪事實，業據：
    1.被告於本院審理時之自白：「（問：你有無販賣毒品給甲○○？）答：他要毒品時，以前也是跟我共同使用，他有
      叫我幫他買，他問我什麼時候要去買，我說過幾天，他說
      不然你幫我買」、「（問：你幫他買過幾次？）答：二次
      ，都是安非他命」、「（問：各買多少？）答：各6 千元
      」、「（問：這是何時的事情？）答：應該是在今年初」
      、「（問：二次大約隔多久？）答：一個月內」、「（問
      ：他是先拿錢給你，或是你買回來再跟他拿錢？）答：第
      一次他先拿6 千元給我。第二次他先打電話給我，我去拿
      回來，他才拿錢給我」、「（問：第一次他拿給你6 千元
      ，在何處拿給你？）答：堤防」、「（問：後來你就馬上
      去買？）答：對」、「（問：回來之後你在哪把安非他命
      交給他？）答：也是在堤防」、「（問：一去一回多久時
      間？）答：我去嘉義市，來回約2 小時」、「（問：第二
      次他先打電話叫你幫他拿？）答：對」、「（問：後來你
      拿回來？）答：我再通知他」、「（問：後來在何處交毒
      品？）答：也是在堤防」、「（問：他是當場就把6 千元
      給你？）答：對」等語（本院卷第222 、223 頁），足見
      被告確有分別以6 千元為代價，將甲基安非他命交付予甲○○共2 次。
    2.證人甲○○於偵訊中證稱：「（問：何時向丁○○買？）
      答：去年11月到今年1 月，買二次安非他命，各六千元」
      、「（問：交易地點？）答：我們瓊埔村裡的堤防邊，瓊
      埔就是湘埔」、「（問：如何聯絡毒品事宜？）答：電話
      聯絡，我用0000000000的電話跟他聯絡」、「（問：是否
      有付款？）答：有，現金交易」等語（偵卷第250 頁），
      於本院審理時復證稱其於偵訊中確實有為上開證言等語（
      本院卷第104 、105 頁），堪認被告前揭2 次將甲基安非
      他命交付予甲○○之行為，應均為販賣行為而非僅為轉讓
      行為。
    3.而扣案如附表編號三、四之毒品為被告所有，被告並有將
      其他成分加入以稀釋甲基安非他命純度等情，業經認定如
      前。又依被告於本院審理中陳稱其與甲○○聯絡交易後，
      甲○○在堤防旁等候，被告立即外出前往嘉義購買毒品後
      返還交付予甲○○，苟其無利可圖，何臻於如此積極且不
      厭其煩？衡諸一般人性及情理，應無此可能，參以被告與
      甲○○無特殊親誼關係，則被告倘非有利可圖，應無平白
      費時、費力交付甲基安他命給他人，顯見被告在主觀上確
      有營利之販賣意圖，允無疑義。被告空言否認犯行，顯屬
      事後卸責之詞，無可採信。綜上，被告此部分之犯行，事
      證明確，亦應依法論科。
三、論罪科刑部分：
  (一)核被告丁○○所為犯罪事實欄一未經許可持有管制刀械部分
    ，係犯槍砲彈藥刀械管制條例第14條第3 項未經許可持有管
    制刀械罪；所為犯罪事實欄二、(一)販賣第一級毒品海洛因、
    第二級毒品甲基安非他命予乙○○部分，係犯毒品危害防制
    條例第4 條第1 項、第2 項之販賣第一級、第二級毒品罪；
    所為犯罪事實欄二、(二)販賣第二級毒品甲基安非他命予甲○○部分，係犯毒品危害防制條例第4 條第2 項之販賣第二級
    毒品罪。其以一持有行為同時持有2 把槍砲彈藥刀械管制條
    例所管制之掃刀及武士刀，係一行為觸犯數罪名，為想像競
    合犯，應從一重處斷。又被告販賣毒品海洛因予乙○○共15
    次，其中3 次同時販賣毒品甲基安非他命部分，均為同一交
    付行為，觸犯上述二罪名，亦為想像競合犯，應依刑法第55
    條之規定，從較重之販賣第一級毒品罪處斷。被告販賣第一
    級毒品及第二級毒品前持有第一級毒品海洛因及第二級毒品
    甲基安非他命之低度行為，應為其嗣後販賣第一級毒品及第
    二級毒品之高度行為所吸收，不另論罪。又刑事法若干犯罪
    行為態樣，本質上原具有反覆、延續實行之特徵，立法時既
    予特別歸類，定為犯罪構成要件之行為要素，則行為人基於
    概括之犯意，在密切接近之一定時、地持續實行之複次行為
    ，倘依社會通念，於客觀上認為符合一個反覆、延續性之行
    為觀念者，於刑法評價上，即應僅成立一罪。學理上所稱「
    集合犯」之職業性、營業性或收集性等具有重複特質之犯罪
    均屬之，例如經營、從事業務、收集、販賣、製造、散布等
    行為概念者是（最高法院95年度臺上字第1079裁判要旨參照
    ）。本件被告基於營利之意圖，販賣海洛因予乙○○共15次
    ，足認其主觀上具有預定反覆為同一犯罪行為之概括犯意，
    且觀諸其犯罪時間在96年7 月、8 月間，犯罪地點大多在被
    告住所所在之雲林縣水林鄉塭底村，顯係在密切接近之時、
    地，持續販賣海洛因予乙○○，依社會通念，在客觀上符合
    1 個反覆、延續性之行為特性，揆諸前揭說明，應認屬包括
    一罪之集合犯，僅成立1 個販賣第一級毒品罪。另被告販賣
    毒品甲基安非他命予甲○○共2 次，係於1 個月內在雲林縣
    水林鄉瓊埔村某堤防旁所為，顯亦係於密切接近之時、地，
    持續販賣甲基安非他命予甲○○，依前揭說明，亦應認屬包
    括一罪之集合犯，僅成立1 個販賣第二級毒品罪。被告所犯
    上開3 次犯行間，犯意各別，行為互異，應分論併罰。
  (二)按刑之量定，為求個案裁判之妥當性，法律固賦予法院裁量
    權，但此項裁量權之行使，除應依刑法第57條規定，審酌行
    為人及其行為等一切情狀，為整體之評價，並應顧及比例原
    則與平等原則，使罪刑均衡，輕重得宜，以契合社會之法律
    感情。又刑法第59條規定犯罪之情狀可憫恕者，得酌量減輕
    其刑，其所謂「犯罪之情狀」，與同法第57條規定科刑時應
    審酌之一切情狀，並非有截然不同之領域，於裁判上酌減其
    刑時，應就犯罪一切情狀（包括第57條所列舉之10款事項）
    ，予以全盤考量，審酌其犯罪有無可憫恕之事由（即有無特
    殊之原因與環境，在客觀上足以引起一般同情，以及宣告法
    定低度刑，是否猶嫌過重等等），以為判斷。按販賣第一級
    毒品罪之法定刑為「死刑或無期徒刑；處無期徒刑者，得併
    科新臺幣一千萬元以下罰金」，然同為販賣第一級毒品之人
    ，其原因動機不一，犯罪情節未必盡同，或有大盤毒梟者，
    亦有中、小盤之分，甚或僅止於吸毒者友儕間為求互通有無
    之有償轉讓者亦有之，其販賣行為所造成危害社會之程度自
    屬有異，法律科處此類犯罪，所設之法定最低本刑卻同為「
    無期徒刑，得併科新臺幣一千萬元以下罰金」，不可謂不重
    。於此情形，倘依其情狀處以相當之有期徒刑，即足以懲儆
    ，並可達防衛社會之目的者，自非不可依客觀之犯行與主觀
    之惡性二者加以考量其情狀，是否有可憫恕之處，適用刑法
    第59條之規定酌量減輕其刑，期使個案裁判之量刑，能斟酌
    至當，符合比例原則。查被告販賣毒品海洛因僅賣予乙○○
    1 人，且販賣海洛因所得合計僅15萬元，是依毒品海洛因之
    市價不菲，足認被告販賣毒品海洛因之數量非鉅，與大量販
    賣第一級毒品以賺取巨額利潤者，顯屬有別，是以被告販賣
    海洛因犯行情節而論，惡性尚非重大不赦，若以毒品危害防
    制條例第4 條第1 項所規定之法定本刑而科處最輕本刑無期
    徒刑，實屬情輕法重，在客觀上尚足以引起一般之同情，尚
    有堪資憫恕之處，本院認依其情狀處以相當之有期徒刑，即
    足以懲儆，並可達防衛社會之目的，爰適用刑法第59條之規
    定，就被告販賣海洛因犯行部分，酌量減輕其刑。
  (三)爰審酌被告尚無前科，有臺灣高等法院被告前案紀錄表附卷
    為證，素行尚可，其純持有刀械僅因拾得而持有並放置於塭
    底魚塭工寮內，未有其他危害社會之惡行，犯罪所生之危害
    非鉅。惟毒品害人匪淺，一旦成癮，戒絕不易，非但對個人
    身體、健康之戕害至鉅，甚且禍延家庭及社會，造成嚴重社
    會問題，被告本身有施用第一級毒品及第二級毒品之行為，
    當知該毒品之危害性，竟不思以正當工作賺取金錢，為貪圖
    不法利益，而起意販賣毒品予不特定人，不僅破壞社會秩序
    ，且對他人生命、身體健康及社會治安危害甚大，及考量查
    獲被告販毒次數、時間、所獲利益，暨被告犯後於本院審理
    中就持有槍砲彈藥刀械管制條例管制之武士刀及掃刀部分承
    認犯行，惟就販賣毒品犯行部分均否認販賣毒品犯行等一切
    情狀，爰分別量處如主文所示之刑，並依法定應執行刑。
四、應沒收物品及其依據：
  (一)扣案如附表編號一、二所示之物，經鑑定後既係屬槍砲彈藥
    刀械管制條例第4 條第1 項第3 款所定之刀械，非經許可不
    得持有，不問屬於犯罪行為人與否，均應依刑法第38條第1
    項第1 款、第2 項之規定宣告沒收。
  (二)扣案如附表編號三、、四所示之物，係查獲之第一級、
    第二級毒品，均為違禁物，且皆為毒品危害防制條例第2 條
    第2 項第1 款及第2 款所規定之第一級毒品及第二級毒品，
    不問屬於犯罪行為人與否，均應依同條例第18條第1 項前段
    規定，宣告沒收銷燬之。而包裹上開毒品之包裝袋，縱使與
    毒品分離秤重，一般而言，仍會有極微量毒品殘渣殘留在原
    包裝袋上，無法完全析離，是均應認屬於毒品之一部分，而
    併予沒收銷燬，併此敘明。
  (三)扣案如附表編號五、六、七、八及九(一)所示之物，為被告所
    有，供分裝毒品、秤重及聯絡毒品交易所用，且其中扣案如
    附表編號五、六、七所示之物均與扣案如附表編號三、
    、四所示之物一同自小皮包內起出，業據被告於警詢中供述
    及證人己○○於本院審理時證述明確（警卷第1 、2 頁、本
    院卷第165 頁），而扣案如附表編號三所示之物，本院認
    定係供被告稀釋毒品海洛因純度以販賣之物，業如前述，均
    應依同條例第19條第1 項規定，宣告沒收。
  (四)被告販賣第一級毒品海洛因及第二級毒品甲基安非他命所得
    各15萬元、1 萬5 千元、1 萬2 千元，雖未扣案，亦應依毒
    品危害防制條例第19條第1 項規定，諭知沒收，如全部或一
    部不能沒收時，以其財產抵償之。
  (五)至扣案如附表編號九(二)至十、十三至十五所示之物，並無積極證
    據證明與被告本件犯罪有何直接關係，爰不諭知沒收。另扣
    案如附表編號十一、十二所示之物，經鑑定後認送鑑槍枝1 支（
    槍枝管制編號高鑑0000000000）認係氣體動力式槍枝，以氣
    室彈匣填充氣體為發射動力，經測試結果，發射動能甚微，
    認不具殺傷力。送驗小型CO2 鋼瓶8 瓶，認均係小型高壓氣
    體鋼瓶，此有前開高雄縣政府警察局槍彈鑑定書（偵卷第12
    3 頁至第125 頁）在卷可佐，非屬違禁物，亦非被告供犯罪
    所用之物，自無庸宣告沒收，併此敘明。
五、不另為無罪諭知之部分：
  (一)公訴意旨另以：被告明知海洛因及甲基安非他命（起訴書誤
    載為安非他命）為毒品危害防制條例所列管之第一、二級毒
    品，依法不得製造、運輸及販賣，竟意圖營利，自95年某時
    起至96年11月底止，以0000000000號SIM 卡搭配Innostream
    牌行動電話為聯絡工具，以海洛因、甲基安非他命每小包50
    0 元之價格，販賣予姓名年籍不詳、綽號「阿雄」、「陳文
    」、「阿生」等不特定人。因認被告另涉有毒品危害防制條
    例第4 條第1 項、第2 項之販賣第一級毒品、第二級毒品之
    犯行。
  (二)按被告或共犯之自白，不得作為有罪判決之唯一證據，仍應
    調查其他必要之證據，以察其是否與事實相符，刑事訴訟法
    第156 條第2 項規定甚明。又犯罪事實之證明，不論係直接
    證據或間接證據，須於一般人均不致有所懷疑而得確信其為
    真實之程度，始得據為有罪之認定，倘其證明尚未達於此程
    度而仍有合理懷疑存在時，本諸無罪推定之原則，自應為被
    告無罪之判決，故附加於自白之佐證，亦須達於無合理懷疑
    之程度，且非只增強自白之可信性為已足，仍須具備構成犯
    罪要件事實之獨立證據，亦即除自白外，仍應有足可證明犯
    罪之必要證據，因此，無被告自白之案件，固應調查必要之
    證據，即已有被告自白之案件，亦須調查其他必要之證據，
    以察其是否與事實相符。
  (三)起訴意旨認為被告涉有上開犯行，係以被告於警詢中之自白
    為證外，並以扣案如附表編號三至九(一)所示之物為主要論據
    ，而被告就此堅決否認有販賣之犯行。經查，扣案如附表編
    號三至九(一)所示之物，經本院認定係用以販賣毒品予乙○○
    及甲○○，雖被告於警詢及偵查初期檢察官偵查時確有上開
    自白，惟檢察官除被告上開自白外，並未再行提出其他事證
    ，以資證明被告自白與事實相符。從而，自不得僅因其於警
    詢及偵查初期之自白而作為有罪判決之唯一證據，此部分不
    能證明被告犯罪，自應為無罪之諭知，惟公訴人認此部分與
    前揭起訴有罪部分，具有集合犯之關係，屬於裁判上一罪，
    爰不另為無罪之諭知。
據上論斷，應依刑事訴訟法第299 條第1 項前段，槍砲彈藥刀械
管制條例第14條第3 項，毒品危害防制條例第4 條第1 項、第2
項、第18條第1 項前段、第19條第1 項，刑法第11條前段、第55
條、第51條第5 款、第59條、第38條第1 項第1 款、第2 款，判
決如主文。
本案經檢察官梁義順到庭執行職務。
中    華    民    國    97    年    10    月    22    日
                  刑事第二庭  審判長法  官  劉國賓
                                    法  官  王素珍
                                    法  官  陳美利
以上正本證明與原本無異。
如不服本判決，應於判決收受後10日內，向本院提出上訴狀（須
附繕本）。
                                    書記官  張菀純
中    華    民    國    97    年    10    月    22    日
附錄本案論罪科刑法條全文：
槍砲彈藥刀械管制條例第14條：
未經許可，製造、販賣或運輸刀械者，處3 年以下有期徒刑，併
科新臺幣100 萬元以下罰金。
意圖供自己或他人犯罪之用，而犯前項之罪者，處6 月以上5 年
以下有期徒刑，併科新臺幣300 萬元以下罰金。
未經許可，持有或意圖販賣而陳列刀械者，處1 年以下有期徒刑
、拘役或新臺幣50萬元以下罰金。
第1 項及第2 項之未遂犯罰之。
毒品危害防制條例第4 條：
製造、運輸、販賣第一級毒品者，處死刑或無期徒刑；處無期徒
刑者，得併科新臺幣1 千萬元以下罰金。
製造、運輸、販賣第二級毒品者，處無期徒刑或7 年以上有期徒
刑，得併科新臺幣7 百萬元以下罰金。
製造、運輸、販賣第三級毒品者，處5 年以上有期徒刑，得併科
新臺幣5 百萬元以下罰金。
製造、運輸、販賣第四級毒品者，處3 年以上10年以下有期徒刑
，得併科新臺幣3 百萬元以下罰金。
製造、運輸、販賣專供製造或施用毒品之器具者，處1 年以上7
年以下有期徒刑，得併科新臺幣1 百萬元以下罰金。
前五項之未遂犯罰之。
附表：
┌──┬──────┬─┬──────────┬────────┬────┐
│編號│名稱        │所│數量                │備註            │扣得處所│
│    │            │有│                    │                │        │
│    │            │人│                    │                │        │
├──┼──────┼─┼──────────┼────────┼────┤
│ 一 │掃刀        │張│1 把                │刀刃長46公分、刀│(甲)雲林縣│
│    │            │秋│                    │柄長111 公分（起│水林鄉塭│
│    │            │和│                    │訴書誤載為11公分│底村塭底│
│    │            │  │                    │），刀刃單面開鋒│28分11電│
│    │            │  │                    │                │線桿旁魚│
│    │            │  │                    │                │塭工寮  │
├──┼──────┼─┼──────────┼────────┼────┤
│ 二 │武士刀      │張│1 把                │刀刃長47公分、刀│同(甲)    │
│    │            │秋│                    │柄長22公分，刀刃│        │
│    │            │和│                    │單面開鋒        │        │
├──┼──────┼─┼──────────┼────────┼────┤
│ 三 │第一級毒品海│張│(一)中包：8包（合計毛 │經鑑定後，合計：│(乙)雲林縣│
│    │洛因        │秋│  重70.3 公克）     │海洛因：淨重58│水林鄉塭│
│    │            │和│(二)小包：64包（合計毛│.46 公克，空包裝│底村塭底│
│    │            │  │  重16.2公克）      │總重19.84 公克。│37號    │
│    │            │  │                    │甲基安非他命：│        │
│    │            │  │                    │1.45公克，空包裝│        │
│    │            │  │                    │重0.49公克。    │        │
│    │            │  │                    │未發現含法定毒│        │
│    │            │  │                    │品成分：淨重6.80│        │
│    │            │  │                    │公克，空包裝重  │        │
│    │            │  │                    │0.65公克。      │        │
├──┼──────┼─┼──────────┼────────┼────┤
│ 四 │第二級毒品甲│張│18包（合計毛重12.6公│經鑑定後，合計毛│同(乙)    │
│    │基安非他命  │秋│克）                │重11.51 公克，淨│        │
│    │            │和│                    │重6.91公克，驗後│        │
│    │            │  │                    │餘重6.80公克，空│        │
│    │            │  │                    │包裝重4.60公克。│        │
├──┼──────┴─┴──────────┴────────┴────┤
│    │合計：第一級毒品海洛因總計淨重58.46 公克，空包裝總重19.84 公克。  │
│    │      第二級毒品甲基安非他命驗後餘重8.25公克，空包裝總重5.09公克。│
├──┼──────┬─┬───────────────────┬────┤
│ 五 │夾鏈袋      │張│(一)編號1.夾鍊袋內裝2 種規格小夾鍊袋：  │同(乙)    │
│    │            │秋│100mm （全長）×58mm（寬）小夾鍊袋  │        │
│    │            │和│  共3 個                              │        │
│    │            │  │82mm（全長）×49mm（寬）小夾鍊袋    │        │
│    │            │  │  共9 個                              │        │
│    │            │  │(二)編號2.夾鍊袋內裝：                  │        │
│    │            │  │  52mm（全長）×35mm（寬）小夾鍊袋    │        │
│    │            │  │  共100 個                            │        │
│    │            │  │(三)編號3.夾鍊袋內裝：                  │        │
│    │            │  │  50mm（全長）×35mm（寬）小夾鍊袋    │        │
│    │            │  │  共100 個                            │        │
│    │            │  │(四)編號4.夾鍊袋內裝：                  │        │
│    │            │  │  51mm（全長）×35mm（寬）小夾鍊袋    │        │
│    │            │  │  共100 個                            │        │
│    │            │  │(五)編號5.夾鍊袋內裝：                  │        │
│    │            │  │  56mm（全長）×32mm（寬）小夾鍊袋    │        │
│    │            │  │  共50個                              │        │
├──┼──────┼─┼───────────────────┼────┤
│ 六 │剷管        │張│1 支                                  │同(乙)    │
├──┼──────┤秋├───────────────────┤        │
│ 七 │分裝匙      │和│1 支                                  │        │
├──┼──────┤  ├───────────────────┼────┤
│ 八 │電子秤      │  │1 臺                                  │同(甲)    │
├──┼──────┼─┼───────────────────┼────┤
│ 九 │手機        │張│(一)品牌：INNOSTREAM                    │同(乙)    │
│    │            │秋│  序號：0000000000000000號            │        │
│    │            │和│  門號：0000000000號                  │        │
│    │            │  ├───────────────────┤        │
│    │            │  │(二)品牌：MOTOROLA                      │        │
│    │            │  │  序號：000000000000000號             │        │
│    │            │  │  門號：0000000000號                  │        │
│    │            │  │(三)品牌：GPLUS                         │        │
│    │            │  │  序號：000000000000000號             │        │
│    │            │  │  門號：0000000000號                  │        │
│    │            │  │(四)品牌：ANYCALL                       │        │
│    │            │  │  序號：00000000000000/4號            │        │
│    │            │  │  門號：0000000000號                  │        │
│    │            ├─┼───────────────────┤        │
│    │            │彭│(五)品牌：ANYCALL                       │        │
│    │            │麗│  序號：00000000000000/3號            │        │
│    │            │雅│  門號：0000000000號                  │        │
├──┼──────┼─┼───────────────────┤        │
│ 十 │現金（新臺幣│張│54萬元                                │        │
│    │）          │秋│                                      │        │
├──┼──────┤和├───────────────────┤        │
│ 十一 │空氣槍      │  │1 把                                  │        │
├──┼──────┤  ├───────────────────┤        │
│ 十二 │瓦斯鋼瓶    │  │8 只                                  │        │
├──┼──────┤  ├───────────────────┤        │
│ 十三 │聯絡單      │  │1 張                                  │        │
├──┼──────┤  ├───────────────────┤        │
│ 十四 │帳單        │  │1 張                                  │        │
├──┼──────┤  ├───────────────────┼────┤
│ 十五 │吸食器      │  │1 組                                  │同(甲)    │
└──┴──────┴─┴───────────────────┴────┘


司法院資訊處製作；財團法人民間司法改革基金會備份。
